【裁判字號】    99,台上,5382
【裁判日期】    990826
【裁判案由】    公共危險
【裁判全文】
最高法院刑事判決            九十九年度台上字第五三八二號
上  訴  人  台灣高等法院檢察署檢察官
被      告  甲○○
選任辯護人蕭蒼澤律師
上列上訴人因被告公共危險案件，不服台灣高等法院中華民國九
十七年十一月二十六日第二審判決（九十七年度上訴字第三五三
一號，起訴案號：台灣台北地方法院檢察署九十六年度偵字第一
八三七號），提起上訴，本院判決如下：
    主  文
原判決撤銷，發回台灣高等法院。
    理  由
本件原判決維持第一審變更檢察官起訴法條，論處被告甲○○失
火燒燬如其附表所示之物，致生公共危險之判決，駁回檢察官在
第二審之上訴，固非無見。
惟按：(一)刑事訴訟法第一百條之二準用同法第一百條之一第一項
規定，司法警察（官）詢問犯罪嫌疑人，除有急迫情況且經記明
筆錄者外，應全程連續錄音；必要時，並應全程連續錄影。其立
法理由係司法警察官或司法警察之詢問筆錄，在訴訟程序中，時
有被告或辯解非其真意，或辯解遭受刑求，屢遭質疑，為建立詢
問筆錄之公信力，以擔保程序之合法性，所以詢問之過程應全程
連續錄音並錄影，以期發現真實，並確保自白之任意性。而卷附
台北縣政府消防局隊員許智凱於民國九十五年十二月十六日對被
告製作之談話筆錄（見偵查卷第五八至五九頁），則係消防局隊
員依據消防法第二十六條第一項「直轄市、縣（市）消防機關，
為調查、鑑定火災原因，得派員進入有關場所勘查及採取、保存
相關證物並向有關人員查詢」之規定，為調查、鑑定火災原因，
而對於起火處所有關人員查詢所製作，此觀卷內另有同社區住戶
羅張玉妹、李賈玉玲、韓學智、陸台生等人之談話筆錄自明，其
目的並非調查何人如何犯罪，與司法警察（官）為偵查犯罪，依
據刑事訴訟法規定對於犯罪嫌疑人所為之詢問，係屬兩事，自非
刑事訴訟法第一百條之一、之二規範之對象，並無必須連續錄音
、錄影規定之適用。原判決認前述談話筆錄為「偵訊」筆錄（見
原判決第二頁倒數第一行），且以消防局人員製作被告之「偵訊
」筆錄時未依規定全程連續錄音、錄影，作為排除該談話筆錄中
被告自白證據能力之理由，自有未合。(二)判決依法應記載其理由
，故對於被告被訴之事實及卷內對其有利、不利之證據資料，應
一律注意，詳為調查，以發現真實，再綜合全案證據資料，本於
證據法則以定其取捨，並將取捨證據及得心證之理由於判決內詳
為說明。如僅援引有利於被告之證據而為被告有利之認定，對於
不利之證據如何不足採取或不足證明被告犯罪，未敘述其理由，
即有判決不載理由之違法。原判決認定被告係因遭其夫乙○○率
眾毆打成傷，心情不佳，乃服用過量鎮靜安眠藥，隨即在床上點
燃香菸吸用，因藥物過量而昏睡，疏未將香菸熄滅而起火燃燒等
情。然依卷附台北縣政府消防局火災原因調查報告書中關於起火
原因研判，記載「3.遺留火種（菸蒂……等）引燃之可能性研判
：經勘查本案最先起火處所並無發現微火源殘留跡證，亦未發現
微火源盛裝之容器，故本案無直接證據可資佐證因遺留火種（菸
蒂……）引燃之可能性。」「4.人為縱火可能性之研判：據甲○
○於談話筆錄中供稱：『在我家裡的視聽室前的臥室點火……我
被我老公乙○○率八個人在台北市○○○路○段三三九號一樓毆
打，我深受委屈想不開想自殺，所以在家裡點火……我是用打火
機點燃棉被，我是拿家裡佛堂上的打火機，沒有用汽油或其他燃
料，我點了很久都沒有燒起來，後來用紙來助燃……』；依據一
一九報案電話錄音紀錄，甲○○之父林銘輝於得知女兒想自殺後
趕至現場，發現女兒已點火燒房子，且女兒臥室床舖已經起火燃
燒，其欲以室內消防栓滅火卻不知如何使用；經清理及復原現場
，並於起火處採證送本局氣相層析質譜儀鑑定未檢出含有石油系
可燃性液體（如照片－），綜合上述，復經排除上述可能引
燃之原因後，故本案起火原因為人為縱火（以明火點燃）因素引
燃之可能性較高。」等語（見偵查卷第五五、五六頁）；而前述
被告之談話筆錄，確有被告陳述：「我在家裡的視聽室前的臥室
點火」、「我深受委屈想不開想自殺，所以在家裡點火」、「我
是用打火機點燃棉被，我是拿家裡佛堂上的打火機，沒有用汽油
或其他燃料，我點了很久沒有燒起來，後來用紙來助燃」、「（
妳點火之後，現場火勢如何延燒妳是否知道？）我爸爸有我住家
的鑰匙，我爸爸到現場後，我一直在我自己的房間裡不出來，後
來我點燃棉被之後，產生了很多濃煙，我爸爸就衝進我房間把我
拉出來」之記載（見偵查卷第五八、五九頁）；另卷內「９５１
２１６新店市○○路７００巷２１號１６樓火災報案錄音紀錄」
，亦有「她現在在燒房子了，她在燒她的房子啦，拜託你們快過
來」、「不是在燒金紙啦，她在放火燒房子啦，拜託。」等語（
見偵查卷第七０頁）。原判決對於上開不利於被告之證據，如何
不足採取，並未說明其理由，遽為被告有利之認定，難謂無判決
不備理由之違法。上訴意旨，執以指摘原判決不當，非無理由，
應認有撤銷發回更審之原因。
據上論結，應依刑事訴訟法第三百九十七條、第四百零一條，判
決如主文。
中    華    民    國  九十九  年    八    月  二十六  日
                      最高法院刑事第十一庭
                          審判長法官  石  木  欽
                                法官  洪  佳  濱
                                法官  韓  金  秀
                                法官  段  景  榕
                                法官  周  煙  平
本件正本證明與原本無異
                                      書  記  官
中    華    民    國  九十九  年    八    月   三十   日
                                                      Ｅ

司法院資訊處製作；財團法人民間司法改革基金會備份。
